臺灣高雄地方法院刑事判決　　　　　　　　　　　九十二年度交簡上字第一八六號
　　上　訴　人　甲○○
　　 （即被告）
右列上訴人因過失傷害案件，不服本院交通法庭九十二年度交簡字第一九二０號中華
民國九十二年十一月二十七日第一審刑事簡易判決（聲請簡易判決處刑書案號：九十
二年度調偵字第四六０號），提起上訴，本院管轄之第二審合議庭判決如左：
    主  文
原判決撤銷。
甲○○因過失傷害人，處有期徒刑陸月，如易科罰金，以佰元折算壹日。
    事  實
一、甲○○考領有普通小型車駕駛執照，於民國九十一年七月四日十時五十分許，駕
    駛車牌號碼ＹＭ─０一四八號自用小客車，沿高雄市鼓山區○○○路由西往東方
    向行駛，途經該路與裕誠路設有燈光號誌管制之交岔路時，擬左轉北向進入裕誠
    路之際，本應注意汽車行駛至交岔路口時，轉彎車應讓直行車先行，而依當時天
    候晴，日間自然光線，柏油路面乾燥無障礙，亦無障礙物，視距良好，且依其智
    識能力復非不能注意之情事，詎竟疏未注意應讓直行車先行，於上開路段車行方
    向之號誌轉為綠燈後隨即貿然左轉，適有乙○○（有依規定配載安全帽）騎乘車
    牌號碼ＡＱＬ─二四二號重型機車沿明誠三路由東往西方向直行而至，甲○○見
    狀閃不及，其所駕駛之自用小客右側車門與乙○○所騎乘機車之前輪相撞，乙○
    ○因而人車倒地，受有腹部挫傷合併肝臟撕裂傷及腹腔內出血、右側股骨幹骨折
    、右側睪丸挫傷、右側顴骨骨折、頭部外傷合併腦震盪蛛網膜下腔出血、腹部挫
    傷、頭部腹部及兩側下肢擦傷、右眼結膜下出血等傷害。甲○○於肇事後，在未
    經有偵查權之機關或公務員發覺為犯嫌前，向到場處理車禍之警員坦承肇事，並
    接受裁判。
二、案經乙○○訴由高雄市政府警察局鼓山分局報請臺灣高雄地方法院檢察署檢察官
    聲請簡易判決處刑。
      理  由
一、訊據上訴人即被告（下稱被告）甲○○對於右開時、地駕駛自用小客車左轉彎時
    與告訴人乙○○所騎乘之機車發生車禍，致告訴人受傷之情事坦承不諱，惟矢口
    否認有何過失傷害犯行，辯稱：當時伊已完成轉正，是告訴人車速過快才撞上的
    ，另告訴人所受之傷害尚未達重傷之程度云云
二、惟查：
  (一)右揭事實，業據告訴人乙○○指訴綦詳，且細繹高雄市政府警察局交通大隊第三
    分隊警員至事故現場處理時所繪製之道路交通事故調查報告表、現場圖及車禍現
    場照片、車損照片所呈，事故路段為高雄市鼓山區○○○路裕誠路設有燈光號誌
    管制之交岔路口，事故發生前被告駕駛自用小客車沿明誠三路由西往東方向行駛
    ，告訴人騎乘機車沿明誠三路由東往西方向行駛，事故發生後被告之自用小客車
    移動現場，告訴人之機車倒於明誠三路西向外側快車道與裕誠路南向慢車道行車
    路線交會處（即明誠三路與裕誠路交岔路口中心點略西北方），被告之自用小客
    車右前車門、右後車門、右後葉子板損壞，告訴人之機車前車輪、前擋泥板蓋損
    壞，參以被告與告訴人雙方車輛行向、路線、路況及撞擊點為被告自用小客車右
    方與告訴人機車前車輪等相關情狀，足認被告轉彎車未讓告訴人之直行車先行，
    逕行搶先左轉因而肇致本件車禍，堪以認定。
  (二)按汽車行駛至交岔路口，轉彎車應讓直行車先行，道路交通安全規則第一百零二
    條第一項第六款定有明文。上開道路交通規定係一般駕駛人所應注意並確實遵守
    之事項，被告既考領有普通小型車駕駛執照，業據被告陳明在卷，並有上開道路
    交通事故調查報告表乙紙附卷可參，被告對於前揭規定自不得諉為不知。而依當
    時天候晴，日間自然光線，柏油路面乾燥無障礙，亦無障礙物，視距良好，亦有
    道路交通事故調查報告表足憑，且依被告之智識能力亦無不能注意之情事，竟疏
    未注意轉彎車應讓直行車先行，即貿然左轉，因而肇事致告訴人受傷，顯有應注
    意能注意而不注意之過失情形。且本件肇事責任經高雄市政府建設局車輛行車事
    故鑑定委員會鑑定及高雄市政府交通局車輛行車事故覆議鑑定委員會覆議結果，
    均同此認定，有高雄市政府建設局車輛行車事故鑑定委員會九十一年十二月二十
    六日高市車鑑字第０九一０００六一八四號函暨所附鑑定意見書、高雄市政府交
    通局車輛行車事故覆議鑑定委員會九十二年七月三十一日高市交一字第０九二０
    ０一五四五八號函各一份在卷可稽。被告雖稱告訴人行車速度過快云云，惟為告
    訴人所否認，且被告復未提出其他積極證據足證告訴人確有超速之行為，是不足
    採為有利於被告之認定。又告訴人確因本件車禍致受有腹部挫傷合併肝臟撕裂傷
    及腹腔內出血、右側股骨幹骨折、右側睪丸挫傷、右側顴骨骨折、頭部外傷合併
    腦震盪蛛網膜下腔出血、腹部挫傷、頭部腹部及兩側下肢擦傷、右眼結膜下出血
    等傷害，亦有國軍左營醫院附設民眾診療服務處診斷證明書存卷足憑，是被告之
    過失行為與告訴人之受傷顯有相當因果關係。
  (三)另，告訴人因本件車禍受有右側睪丸挫傷之傷害，於九十二年四月二十二日至臺
    北醫學大學附設醫院就診，經診斷為：「陰莖靜脈滲漏、右側陰莖海綿體底部纖
    維化」，固有該院出具之診斷證明書附卷可稽（九十二年度調偵字第四六０號卷
    第六頁），然經原審及本院分別函詢臺北醫學大學附設醫院，該院認：「診斷證
    明書上之病況位於陰莖海綿體基部，治療上的確比一般陰莖海綿體纖維化要困難
    （因位置入體內），但病人的客觀勃起狀況並沒有因為上述傷害而致完全不能勃
    起，應還不致於達到『重大不治』之狀態」、「右側陰莖海綿體底部纖維化硬塊
    二×二公分，不致於完全造成生殖機能毀敗，但對於該側之海綿體充血可造成部
    分影響，因纖維化於海綿體基部，所以治療上應比一般位於陰莖部分之海綿體纖
    維化來得困難，但對身體健康並無重大影響」等情，有該院九十二年十一月二十
    一日校附醫歷字第０四五六號函、九十三年四月十六日校附醫歷字第０八九八號
    函各一份附卷足據，依上開函文之說明，尚難認告訴人所受之傷害已達毀敗生殖
    之機能或對於身體、健康有重大不治或難治之重傷害程度，附此敘明。
  (四)綜上所述，本件事證明確，被告過失傷害之犯行洵堪認定，應依法論科。
三、核被告所為，係犯刑法第二百八十四條第一項前段之過失傷害罪。被告於肇事後
    未被偵查機關發覺之前即向前來處理車禍事宜之警員承認犯罪及接受裁判，有道
    路交通事故調查報告表在卷可按，被告對於未發覺之罪自首而接受裁判，應依刑
    法第六十二條前段規定減輕其刑。
四、原審據以論罪科刑，固非無見，惟本件告訴人所受傷害並未達毀敗生殖機能之地
    步，已如上所述，原審依刑法第二百八十四條第一項後段論以被告犯普通過失重
    傷害罪，尚有未洽，被告上訴意旨否認犯罪，指摘原判決不當，固無理由，然原
    判決既有上開違誤，自應由本院依法撤銷原判決，另為適法之判決。爰審酌被告
    駕車行經交岔路口，疏未注意轉彎車應讓直行車先行，貿然左轉之過失，告訴人
    所受傷害程度，及其因本件車禍後無法工作，心情不佳，產生失眠、憂鬱之精神
    官能性憂鬱症（有高雄市立凱旋醫院診斷證明書可按），另斟酌被告肇事後至今
    僅賠償告訴人新臺幣一萬元，且犯後並未坦承全部犯行，態度未佳等一切情狀，
    故仍量處有期徒刑六月，並諭知如易科罰金，以三百元折算一日之標準。
據上論斷，應依刑事訴訟法第四百五十五條之一第一項、第三項、第三百六十九條第
一項前段、第三百六十四條、第二百九十九條第一項前段，刑法第二百八十四條第一
項前段、第四十一條第一項、第六十二條前段，罰金罰鍰提高標準條例第一條前段、
第二條，判決如主文。
本案經檢察官丙○○到庭執行職務。
中      華      民      國      九十三      年      五    月    十九    日
                                  臺灣高雄地方法院交通法庭
                                      審判長法  官  李政庭
                                            法  官  蘇雅慧
                                            法  官  何秀燕
右正本證明與原本無異。
不得上訴。
                                            書記官  顏平國
中    華    民    國      九十三      年      五      月      十九      日
